【裁判字號】    95,上訴,1163
【裁判日期】    950810
【裁判案由】    偽造有價證券
【裁判全文】
臺灣高等法院臺中分院刑事判決        95年度上訴字第1163號
上  訴  人  臺灣彰化地方法院檢察署檢察官
上  訴  人
即  被  告  丁○○
                      2
選任辯護人  劉思顯律師
上列上訴人因被告偽造有價證券案件，不服臺灣彰化地方法院95
年度訴緝字第18號中華民國95年3月30日第一審判決(起訴案號：
臺灣彰化地方法院檢察署93年度偵緝字第110號)，提起上訴，本
院判決如下：
    主  文
上訴駁回。
    犯罪事實
一、丁○○於民國88年8、9月間，因積欠乙○○債務未清償，其
    因乙○○催討借款甚急，明知真實姓名、年籍不詳自稱「李
    家榮」之成年男子，持有如附表所示之兩張支票，係由不詳
    成年人士冒用如附表所示發票人之名義，向如附表所示之銀
    行領取，且支票上之面額、日期及發票人均已填載完成，係
    屬偽造之支票，竟仍與李家榮共同基於行使偽造有價證券之
    概括犯意聯絡，先由李家榮將如附表所示之兩張偽造支票交
    予丁○○後，再由丁○○於如附表所示之時間、地點，持之
    交予乙○○，而連續行使之，藉以暫緩乙○○向其催討借款
    之壓力。嗣上開兩張支票屆期後，經向付款銀行提示，均遭
    退票後，乙○○始知上情。
二、案經乙○○訴由臺灣彰化地方法院檢察署檢察官偵查起訴。
    理  由
一、被告經本院合法傳喚，無正當理由不到庭陳述，而其選任辯
    護人則以：被告因經濟困難無法清償告訴人乙○○之債務，
    加上告訴人逼錢甚急，被告乃央求李淑貞提供附表所示之兩
    張支票，交由告訴人作為清償所欠款項之本金及利息，李淑
    貞交給被告該兩張支票時，被告根本不知道係偽造之支票，
    被告於偵查中雖曾向檢察官表示，該兩張支票係李家榮所交
    付云云，係因檢察官於偵訊中曾告訴被告，李淑貞出庭證稱
    並未交付該兩張支票予被告，被告一時失望、心慌，才任意
    佯稱係李家榮所交付，導致檢察官及法官誤信為真等語，資
    為被告辯護。
二、惟查：
  (一)上開犯罪事實，業據被告丁○○於偵查中坦承：附表所示之
    兩張支票，是一個叫李家榮之男性友人交給伊的，他以前常
    跟伊借錢，伊並不清楚李家榮是否是他的真名，現在伊已經
    找不到他了，他是分兩次將附表所示的兩張支票交給伊，他
    拿給伊支票時，伊即知該兩張支票有問題，伊承認犯有行使
    偽造有價證券罪等語（見偵緝字第110號卷第160頁）；於原
    審準備程序中就檢察官起訴之犯罪事實（即行使偽造有價證
    券罪），亦為認罪之意思表示，並坦承：支票確實是跟李家
    榮借的，支票係伊拿給乙○○的，伊在88年 9月間，拿18萬
    元的該張支票給乙○○，同年10月間，又拿78萬元的支票給
    乙○○等語（見原審訴緝卷第11頁反面、第12頁），並有附
    表所示之兩張支票及退票理由單附卷可證（見他字第1530號
    卷第20、21頁）。
  (二)又何武熙（即附表編號1所示之支票部分)未曾在華信銀行東
    板橋分行開設支票存款戶等情，業據何武熙於偵查中指訴在
    卷（見發查他字第57號卷第22頁）；而高素芬（即附表編號
    2所示之支票部分)身分證上的地址（即台北市市○區○○里
    ○○路9巷18弄10號)，係虛構之地址，且其上之身分證號碼
    ：Ｚ000000000號應係高美花，而非高素芬等情，亦有台北市
    政府民政局88年 9月10日北市民政字第8822705700號函、高
    素芬名義身分證影本及法務部戶役政連線個人基本資料查詢
    結果、高素芬名義身分證影本在卷可參（見他字第1530號卷
    第28至30頁，發查字第57號卷第14頁），益徵附表所示之該
    兩張支票確係偽造之支票無疑。
  (三)選任辯護人雖以前詞置辯，且證人即被告之母丙○於本院審
    理時亦證稱：伊知道李淑貞於87、88年間，曾向被告借過錢
    ，被告曾拿兩張支票給伊看，並說該兩張支票係李淑貞交給
    她的等語（見本院卷第84頁）。然丙○於同日審理時亦證稱
    ：被告拿支票給伊看時，伊沒有注意票期及票面金額等語（
    見本院卷第84頁），是丙○之證詞並無法證明李淑貞交予被
    告的支票，即係附表所示之該兩張支票，其證詞不足作為有
    利於被告之證明。選任辯護人雖另聲請傳訊高清貴，然迄本
    院辯論時，仍未補陳高清貴之地址以供傳訊，且本件事證已
    臻明確，本院認無再傳訊高清貴之必要。至選任辯護人雖聲
    請勘驗原審簡式審判程序之錄音帶，以證明被告於原審並未
    表示知悉附表所示之支票係偽造云云。然本院係以被告於偵
    查中之自白及原審行準備程序時被告為認罪之意思表示，作
    為被告論罪之依據，並未以原審簡式審判程序之筆錄為據，
    故亦無勘驗之必要。又何武熙之上開偵訊筆錄雖未經具結，
    惟本件原審係依簡式審判程序審理，刑事訴訟法第159條第1
    項之規定，並不適用於簡式審判程序，同法第273條之2定有
    明文，是何武熙之上開偵訊筆錄自有證據能力，附此敘明。
三、核被告所為，係犯刑法第201條第2項之行使偽造有價證券罪
    ，被告前後兩次行使偽造有價證券之行為，時間緊接，犯罪
    構成要件相同，顯係基於概括之犯意反覆為之，應依修正前
    刑法第56條連續之規定，論以一罪（被告犯罪情狀顯可憫恕
    ，詳如後述，故不予加重其刑）。原審以被告罪證明確，適
    用刑法第28條（原審漏引）、第201條第2項、修正前刑法第
    56條之規定予以論罪，並審酌被告係因告訴人催討借款甚急
    ，迫於壓力，始將上開偽造之兩張支票持交告訴人，而行使
    之，僅欲藉此延緩追索壓力，且告訴人向被告索取高額利息
    ，亦經被告供明在卷（見原審卷第14頁），認為被告犯罪之
    情狀非無可憫恕之處，爰依刑法第59條規定，減輕其刑，復
    依刑法第205條之規定宣告沒收附表所示偽造之兩張支票，
    認事用法並無不當，量刑亦屬妥適。被告猶執前詞指摘原判
    決不當，為無理由，應予駁回。公訴人雖以：被告犯後逃匿
    ，經通緝到案，且積欠告訴人之款項均未返還，原審量處有
    期徒刑 8月，顯然過輕，又告訴人所持有之本票，業經法院
    以支付命令裁定在案，被告稱告訴人催款甚急乙節，顯與常
    理不符。另附表所示之支票乃告訴人所持有之債權證明，不
    宜宣告沒收等語，指摘原判決不當。然查，原審何以量處有
    期徒刑8月，已於判決書中論述甚詳，且若非告訴人催款甚
    急，被告何庸甘冒刑責，而交付偽造之支票以拖延催款之壓
    力，況有無聲請支付命令，與告訴人是否催款甚急，本即毫
    無關連。而如附表所示之兩張支票，既屬偽造，原審依刑法
    第 205條之規定，不論是否屬於被告，予以宣告沒收，核無
    違誤，本件檢察官上訴意旨同屬無理由，亦應駁回。
四、又被告行為後，刑法第56條連續犯之規定，業於94年1月7日
    修正公布刪除，並於95年7月1日施行，則被告之犯行，因行
    為後新法業已刪除連續犯之規定，此刪除雖非犯罪構成要件
    之變更，但顯已影響行為人刑罰之法律效果，自屬法律有變
    更，依新法第2條第1項前段規定，比較新舊法結果，仍應適
    用較有利於被告之行為時法即舊法論以連續犯，原審適用行
    為時法則無不當，不構成撤銷之事由。又被告經合法傳喚(
    被告雖於95年3月16日經臺灣臺中地方法院檢察署發布通緝
    ，然本院審理期日之傳票，已經被告合法收受，此有送達證
    書在卷可稽，且其辯護人於本院審理時亦陳稱：被告有打電
    話通知辯護人，說其有收到審理期日的傳票，但有另案不便
    出庭等語，足見被告確經合法送達），無正當理由不到庭，
    爰不待其陳述，逕為一造辯論判決。
據上論結，應依刑事訴訟法第371條、第368條，刑法第2條第1項
前段，判決如主文。
本案經檢察官甲○○到庭執行職務。
中    華    民    國    95    年    8    月    10     日
               刑事第十庭  審判長法  官  林  照  明
                                 法  官  唐  光  義
                                 法  官  蔡  名  曜
上列正本證明與原本無異。
如不服本判決應於收受送達後十日內向本院提出上訴書狀，其未
敘述上訴之理由者並得於提起上訴後十日內向本院補提理由書（
均須按他造當事人之人數附繕本）。
                                 書記官  劉  恒  宏
中    華    民    國    95    年    8     月    14    日
附錄本案論罪科刑法條全文：
中華民國刑法第201條第2項
行使偽造、變造之公債票、公司股票或其他有價證券，或意圖供
行使之用，而收集或交付於人者，處1年以上7年以下有期徒刑，
得併科3千元以下罰金。
中華民國刑法第205條
偽造、變造之有價證券、郵票、印花稅票、信用卡、金融卡、儲
值卡或其他相類作為提款、簽帳、轉帳或支付工具之電磁紀錄物
及前條之器械原料及電磁紀錄，不問屬於犯人與否，沒收之。
附表：
┌──┬──────┬──────┬───┬──────┬───────┬──────┐
│編號│支票號碼    │支票金額    │發票人│付款銀行    │行使時間      │行使地點    │
│    │            │新臺幣（元）│      │            │              │            │
├──┼──────┼──────┼───┼──────┼───────┼──────┤
│一  │A0000000    │780000      │何武熙│華信商業銀行│八十八年十月間│彰化縣花壇鄉│
│    │            │            │      │東板橋分行  │              │中正路「新成│
│    │            │            │      │            │              │美建材行」  │
├──┼──────┼──────┼───┼──────┼───────┼──────┤
│二  │AVT0000000  │180000      │高素芬│中興商業銀行│八十八年九月間│彰化縣大村郵│
│    │            │            │      │松山分行    │              │局旁        │
└──┴──────┴──────┴───┴──────┴───────┴──────┘
                                                      Ｆ


司法院資訊處製作；財團法人民間司法改革基金會備份。
